【裁判字號】    95,重訴,543
【裁判日期】    951214
【裁判案由】    侵權行為損害賠償
【裁判全文】
臺灣臺北地方法院民事判決             95年度重訴字第543號
原      告  甲○○
訴訟代理人  蔡鎮隆    律師
被      告  丙○○
被      告  台產實業股份有限公司
法定代理人  乙○○
訴訟代理人  楊金順    律師
複  代理人  吳孟勳    律師
            游朝義    律師
當事人間請求侵權行為損害賠償事件，本院於中華民國95年11月
29日言詞辯論終結，判決如下：
    主      文
被告應連帶給付原告新臺幣壹佰貳拾陸萬陸仟玖佰壹拾肆元及自
民國九十五年一月二十一日起至清償日止，按年息百分之五計算
之利息。
原告其餘之訴駁回。
訴訟費用由被告連帶負擔五分之一，餘由原告負擔。
本判決原告勝訴部分，於原告以新臺幣肆拾貳萬元為被告供擔保
後，得假執行；但被告如以新臺幣壹佰貳拾陸萬陸仟玖佰壹拾肆
元為原告預供擔保，得免為假執行。
原告其餘假執行之聲請駁回。
    事實及理由
一、原告起訴主張：被告丙○○係被告台產實業股份有限公司（
    以下簡稱台產公司）之混凝土預拌車司機，為從事駕駛業務
    之人，於民國94年10月15日下午1時許，駕駛台產公司車牌
    號碼5F-125號混凝土預拌車，沿臺北市○○區○○路由西往
    東方向行駛於外側車道，行經敬業三路交岔路口停等紅燈，
    當號誌轉為綠燈起步時，本應注意車前狀況，並隨時採取必
    要之安全措施，而依當時情形，又無不能注意之情事，竟疏
    未注意於同一車道前方一同停等紅燈由張云珊所騎乘之車牌
    號碼DOM-421號輕型機車尚未起步，即貿然起步向前行駛，
    致其所駕車輛之右前車頭撞擊張云珊所駕機車之車尾置物架
    ，張云珊於人車倒地後，旋遭被告丙○○所駕駛之車輛輾過
    ，機車並因此卡於車底而遭拖行約五十公尺，直到周遭其他
    車輛駕駛下車攔阻始停車，張云珊經送內湖三軍總醫院急救
    ，終因受有頭皮裂傷、身體多處擦傷及骨折併胸腹腔出血等
    傷害，延至同日下午2時許，因失血性休克不治死亡。原告
    甲○○為張云珊之母，因丙○○之業務過失致張云珊死亡受
    有損害，爰依民法第184條第1項前段、第188條、第191條之
    2、第192條、第194條、第1114條及第1117條第2項規定，請
    求被告連帶賠償：(一)殯葬費新臺幣（下同）576,100元，包
    含靈骨塔位255,000元、牌位功德金70,000元、功德法會費
    用5,000元殯葬事宜228,000元、鮮花及水果費用10,600元、
    百日功德法會7,500元，(二)增加生活需要費用1,340元，(三)扶
    養費3,604,613元，(四)精神慰撫金200萬元等情。並聲明：(一)
    被告應連帶給付原告6,182,053元及自起訴狀繕本送達翌日
    起至清償日止，按年息百分之五計算之利息。(二)願供擔保請
    准宣告假執行。
二、被告台產公司則以：原告請求之金額過高，請予以酌減：
    (一)殯葬費用部分：原告購買之塔位收據為250,000元，並非
      原告請求之255,000元；功德金、舉辦功德法會之支出，
      均為民間習俗，應予剔除；殯葬事宜及鮮花與水果之支出
      之發票及收據原告否認為真正，原告應舉證證明其真正。
    (二)扶養費部分：扶養費部分應以扶養親屬之寬減額為計算標
      準，又原告除張云珊外，尚有張克維及張克彰二成年子女
      ，其扶養費用應由三人平均分擔，其中張克彰已29歲，雖
      為中度聽障，仍非無工作能力，其仍應負擔扶養費用，依
      財政部所定94年扶養親屬寬減額為72,000元，依臺灣地區
      平均餘命表所示，原告尚有17年壽命，依霍夫曼計算法扣
      除中間利息，並由其三名子女平均分擔，原告所請求賠償
      為309,231元。
    (三)精神慰撫金部分：原告並未具體指出精神上究竟有何損害
      ，亦未就其身分、社會地位、經濟能力等事項詳予說明，
      而台產公司結算至95年6月30日之資產負債，正處虧損狀
      態中，原告請求之精神慰撫金顯屬過高。
    (四)原告已領取強制汽車責任保險金150萬元，被告公司於事
      後亦分別給付5萬元及30萬元，請予以扣除等語，資為抗
      辯。
    並聲明：(一)原告之訴及假執行之聲請均駁回。(二)如受不利判
    決，願供擔保請准宣告免為假執行。
    被告丙○○則以：曾給付原告5萬元奠儀及10萬元賠償金，
    請予扣除，其為水泥工，工資每日為1,200元，現有二個小
    孩，分別三歲及四歲，配偶現無工作，父母中風，尚有一弟
    念小學六年級，沒有其他財產，無力負擔高額之賠償，其餘
    陳述同台產公司等語。
    並聲明：(一)原告之訴及假執行之聲請均駁回。(二)如受不利判
    決，願供擔保請准宣告免為假執行。
三、兩造不爭執之事實：本件經本院協商兩造整理爭點，兩造不
    爭執之事項如下（見本院卷第71頁反面)：
    (一)被告丙○○受僱於被告台產公司，擔任駕駛混擬土預拌車
      司機，於94年10月15日下午1時許，駕駛台產公司所有車
      牌號碼5F-125號大貨車，由東吳大學卸貨後，沿台北市○
      ○路西往東方向行駛，欲返程汐止預拌廠，行經北安路、
      敬業三路口停等紅燈，當號誌轉為綠燈起步時，原應注意
      車前狀況，並隨時採取必要之安全措施，而依當時情形又
      無不能注意之情事，竟疏未注意在同一車道前方一同停等
      紅燈之由原告之女張云珊所騎乘車牌號碼DOM-421號輕型
      機車尚未起步，即貿然起步向前行駛，致其所駕大貨車之
      右前保險桿撞擊張云珊騎乘機車之車尾置物架，張云珊於
      人車倒地後，旋遭丙○○所駕上開車輛輾過，機車並因此
      卡於車底而遭拖行約50公尺。嗣丙○○因其車後之其他車
      輛駕駛按鳴喇叭示意始發覺有異而停車查看，張云珊隨即
      送往內湖三軍總醫院急救，惟因受有頭皮裂傷、身體多處
      擦傷及骨折併胸腹腔出血等傷害，延至同日下午2時許，
      終因出血性休克不治死亡。
    (二)張云珊為61年3月9日出生，乃原告之長女，原告之配偶已
      過世，原告尚有二子張克維 (63年3月9日生)、張克彰
      (66年7月2日生)於事故發生時均已成年，張克彰患有中度
      聽障。
    (三)丙○○因上開業務過失致死行為經本院94年度交訴字第10
      9號刑事判決處有期徒刑10月，緩刑3年確定。
    (四)原告已領取汽車強制責任險保險金150萬元，丙○○曾給
      付5萬元奠儀、10萬元賠償金。
    (五)原告增加生活上需要1,340元（此部分原列於待辯論之原
      告請求項目中，但因被告對此並不爭執，改列於此）。
    以上經本院依職權調閱本院94年度交訴字第109號案卷、臺
    灣臺北地方法院檢察署94年度相字第829號、94年度偵字第
    21253號案卷核對無訛，並有原告全戶戶籍謄本 (見附民卷
    第11頁)、身心障礙手冊、診斷證明 (以上見本院卷第56、
    57頁)在卷可稽，應堪信為真實。
四、得心證之理由：本件經本院協商兩造整理爭點，本件待辯論
    之爭點為（見本院卷第71頁反面)：原告所請求各項損害賠
    償，有無理由？(一)殯葬費576,100元。原告請求是否係屬必
    要之殯葬費用？是否確有該等費用之支出？(二)扶養費3,604,
    613元。扶養費之給付標準應以若干為適當？原告是否有其
    他之扶養義務人？(三)精神慰撫金200萬元。精神慰撫金應以
    若干為適當？茲判斷如下：
    (一)殯葬費部分：
      1.按不法侵害他人致死者，對於支出醫療及增加生活上需
        要之費用或殯葬費之人，亦應負損害賠償責任，民法第
        192條定有明文。次按私文書應由舉證人證其真正，但
        他造於其真正無爭執者，不在此限，民事訴訟法第357
        條固定有明文。惟按當事人已證明受有損害而不能證明
        其數額或證明顯有重大困難者，法院應審酌一切情況，
        依所得心證定其數額，民事訴訟法第222條第2項亦定有
        明文。又「查死者家屬依習俗，請法師為死亡者誦經超
        度，目前已成為葬禮告別式中所常見，如近年發生之大
        陸『千島湖船難』、『名古屋空難』皆見法師為亡者誦
        經祈福，甚至舉行誦經法會，此項儀式既已為葬禮所常
        見，已成社會習俗，其支出自為必要之殯葬費用；又花
        山式堂係葬禮中搭蓋作為擺設靈堂、鮮花，做為告別式
        場用，此部分支出亦屬必要之殯葬費用。」（最高法院
        84年度台上字第1626號判決意旨)，「所謂殯葬費係指
        收殮及埋葬費用而言，此等費用是否必要，應斟酌當地
        喪禮習俗及宗教上之儀式定之。」 (最高法院84年度台
        上字第2731號判決意旨)，「殯葬費為收殮及埋葬費用
        ，其賠償範圍應以實際支出之費用，並斟酌被害人當地
        之習俗、被害人之身分、地位及生前經濟狀況決定之。
        」 (最高法院92年度台上字第1427號判決意旨)，因此
        關於殯葬費中有關民間習俗或社會習俗之支出，並非得
        概予剔除，法院仍應審酌當地喪禮習俗及宗教上之儀式
        ，及被害人當地之習俗、被害人之身分、地位及生前經
        濟狀況決定之。
      2.原告主張其為其亡女張云珊支出購買塔位255,000元、
        善導寺牌位70,000元、功德法會5,000元、殯葬事宜費
        用228,000元、鮮花水果費10,600元、百日功德法會7,5
        00元，合計576,100元部分，固提出金寶塔價目表、金
        寶塔位使用證、善導寺牌位宗教登記卡及感謝狀、慈航
        念佛會感謝狀、萬安國際股份有限公司統一發票、收據
        、百日功德會誦經費用、金寶山代辦知會單 (以上見附
        民卷第12至26頁)、皇嚴服務事業股份有限公司統一發
        票、治喪禮儀規範 (見本院卷第96至98頁)為證，惟被
        告所否認，查：
        (1)支出塔位255,000元部分：原告主張其合支出為255,
          000元，但其所提統一發票僅為25萬元，原告雖陳稱
          依塔位證所示其為二樓南邊第五層，參之價目表，該
          塔位牌價為23萬元，另管理費2萬5千元，合計為255,
          000元，因其係透過友人介紹購買該塔位，故享有優
          惠云云，惟查原告所提之發票金額，確僅載為25萬元
          ，被告否認原告另有支出5千元，按諸舉證責任原則
          ，自應由原告舉證證明之，惟其迄本案辯論終結並未
          舉證證明，因此就塔位費用部分，應以25萬元為可採
          。
        (2)存放牌位費用70,000元、功德法會費用5,000元、百
          日功德法會費用7,500，共計82,500元部分：被告援
          引最高法院79年台上字第2629號判例意旨辯稱均屬民
          間習俗，應予剔除云云。然查，最高法院79年台上字
          第2629號判例意旨為：「七十四年六月三日修正公布
          之民法第一千一百十六條之一規定：『夫妻互負扶養
          之義務，其負扶養義務之順序與直系血親卑親屬同，
          其受扶養權利之順序與直系血親尊親屬同』。夫妻互
          受扶養權利之順序，既與直系血親尊親屬同，自不以
          無謀生能力為必要。本院四十三年台上字第七八七號
          判例係就民法修正前所為之詮釋，自民法增訂第一千
          一百十六條之一規定後，即不再援用。」，被告所援
          引之部分雖為該判決內容之一部分，但並未被選為判
          例之內容。次查，關於殯葬費中有關民間習俗或社會
          習俗之支出，並非得概予剔除，法院仍應審酌當地喪
          禮習俗及宗教上之儀式，及被害人當地之習俗、被害
          人之身分、地位及生前經濟狀況決定之，已如前揭1.
          所述，並迭為最高法院判決實務所採，以本件被害人
          而言，其為未婚女性，母親尚在，依臺灣習俗，其牌
          位不能置放家中供奉，自需另尋地點置放，又依臺灣
          習俗為撫慰亡靈，多於人往生之後，舉辦誦經功德會
          ，原告為其亡女舉辦之，亦在情理之中，自有必要，
          被告既不否認原告有此部分之支出，原告請求存放牌
          位費用70,000元及功德法會費用5,000元，應有理由
          。至於百日功德法會費用7,500元部分，依臺灣習俗
          為死亡後百日所舉辦，已非屬殯葬費用之範圍，原告
          將之列為殯葬費用請求，自屬無據。
        (3)殯葬事宜支出228,000元及鮮花與水果支出10,600元
          部分：被告否認原告所提出之發票及收據之形式及實
          質之真正，自亦應由原告舉證證明之，然原告迄未能
          證明之，其主張本應不可採，但原告因其女之死亡，
          就殯葬事宜，諸如壽衣、棺材、殯儀館、火化、骨灰
          罐、遺體冰存費用等，衡諸常情，必然有所支出而受
          有損害，僅係其費用不能證明耳，本院爰依民事訴訟
          法第222條第2項規定，審酌原告所提出之治喪禮儀規
          劃書所載項目，其中「禮儀用品」項目如花山、棺木
          、紙錢、壽衣、骨灰罐及遺照等，合計34,650元，應
          屬必要，「居間代洽」項目中之「樂隊7,200元」、
          「燈光、走道地毯5,300元」，屬不必要之花費，「
          靈車凱迪拉克12,000元」顯然過高，應減半比照旅行
          車以6,000元計算外，餘如帳籬靈桌圍、頌經師父、
          車輛及四果等，均屬必要項目，「禮儀服務」項目中
          ，入殮、移柩、扶、推棺、輓聯、地理師、冰存、火
          化服務費用等，合計54,850元，亦屬必要而相當之費
          用，「代支代付」項目中之火化場規費及遺體縫補費
          用合計22,000元，亦屬必要，因此扣除上開剔除項目
          後，原告之請求在209,500元內為可採。次查，關於
          原告請求鮮花及水果10,600元部分，觀諸上開治喪禮
          儀規劃書中，於「禮儀用品」項目中，已有花山、花
          海、花壇、盆花、花籃、胸花、十字花費用之支出，
          於「居間代洽」項目中，有四果費用之支出，於「禮
          儀服務」項目中，亦有花果費用之支出，而原告亦未
          能再舉證證明確另有10,600元之鮮花及水果支出，被
          告辯稱應將之剔除，應堪採信。
      3.合計原告關於殯葬費之請求於534,500元之範圍內，為
        有理由。
    (二)關於扶養費之請求部分：
      1.按被害人對於第三人負有法定扶養義務者，加害人對於
        該第三人亦應負損害賠償責任，民法第192條第2項定有
        明文。次按負扶養義者有數人，而其親等同一時，應各
        依其經濟能力，分擔義務，民法第1115條第3項亦著有
        明文。又依民法第192條第2項，命加害人一次賠償扶養
        費用，須先認定被害人於可推知之生存期內，應向第三
        人支付扶養費用之年數及其歷年應付之數額，並就歷年
        將來應付之數額，各以法定利率為標準，依霍夫曼式計
        算法，扣除各該年以前之利息，俾成歷年現在應付之數
        額，再以歷年現在應付之總數為賠償額 (最高法院29年
        附字第379號判例意旨參照)，而扶養之程度，應按受扶
        養權利者之需要，與負扶養義務者之經濟能力及身分定
        之，民法第1119條亦定有明文，其給付標準，各地方之
        社會環境及經濟狀況不同，扶養親屬寬減額尚難認為全
        國惟一之依據。
      2.原告主張於其女張云珊死亡時，年齡63歲，依我國國民
        平均餘命表（見附民卷第30頁)，尚有17年餘命，而得
        受張云珊扶養，並應依臺灣地區家庭收支調查報告中臺
        北市平均每人月消費支出23,961元計算扶養費，共得請
        求被告賠償扶養費3,604,613元等語，被告除對於原告
        得受扶養及其平均餘命為17年不爭執外，辯稱其受扶養
        額應依財政部所定扶養親屬寬減額每人每年72,000元計
        算，並應由張云珊與其二名弟弟張克維及張克彰平均負
        擔等語。查：
        (1)財政部所定之綜合所得稅扶養親屬寬減額，本為國民
          申報綜合所得稅扣減方便之用，一體適用於全國，於
          法院實務個案上，雖有適用之者，如被告所舉最高法
          院94年度台上字第2390號判決是，但亦有認為不能以
          之為唯一依據者，如同院76年度台上字第1908號判決
          （未編為判例部分），要之應依民法第1119條之規定
          ，扶養之程度，應按受扶養權利者之需要，與負扶養
          義務者之經濟能力及身分定之。本件原告居住於臺北
          市，臺北市之消費水平，為全國最高之地區，原告受
          扶養之需要，顯較居住其他地區之人更高，且以被害
          人張云珊之經濟能力（見附民卷第33至35頁所得稅扣
          繳憑單)及其被害年齡，並參諸原告另有二子等情，
          被告辯稱以綜合所得稅扶養親屬寬減額計算扶養費用
          ，顯然過低，並非合理，應以原告主張以行政院主計
          處公布之臺灣地區家庭收支調查中臺北市平均每人月
          消費支出表之23,961元為計算標準，較為可採。
        (2)再被告辯稱原告除被害人外，尚有二子張克維及張克
          彰，均已成年，應平均負擔扶養義務等語，原告則主
          張張克彰罹有中度聽障，病情日趨惡化，日後是否有
          謀生能力，亦非無疑云云，並提出身心障礙手冊及臺
          北榮民總醫院診斷證明書（本院卷第56、57頁)為證
          。經查，張克彰94年間有薪資所得415,454元，利息
          所得1,059元及1,914元，並有租賃所得69,600元，復
          有房屋二間及其土地持分，有財政部臺北市國稅局中
          正稽徵所95年9月14日財北國稅中正綜所二字第09500
          07963號函在卷可憑，不論其不動產是否繼承而來，
          顯見張克彰有經濟能力，且其經濟能力與被害人相當
          ，自應分擔對原告之扶養費，至於原告陳稱張克彰病
          情日趨惡化云云，並未提出其他證據證明之。因此，
          被告辯稱計算原告之得請求扶養費，應扣除張克彰及
          張克維之分擔額，應堪採信。
        (3)以原告主張之每月23,961元為計算標準，乘以17年即
          204個月，再以霍夫曼計算法扣除中間利息，為3,543
          ,222 元，並除以扶養義務人三人，原告得請求之扶
          養費為1,181,074元。
    (三)精神慰撫金部分：
      1.按受僱人因執行職務，不法侵害他人致死者，被害人之
        父、母、子、女及配偶受有非財產上之損害，依民法第
        194條及第188條第1項規定，請求受僱人及其僱用人連
        帶賠償相當金額之慰撫金時，法院對於慰撫金之量定，
        應斟酌該受僱人及應負連帶賠償責任之僱用人，並被害
        人暨其父、母、子、女及配偶之身分、地位及經濟狀況
        等關係定之，不得僅以被害人與實施侵權行為之受僱人
        之資力為衡量之標準 (最高法院76年台上字第1908號判
        例意旨參照)。
      2.原告主張被害人為其長女，自原告之夫於81年12月15日
        過世後，在精神上與之有深度依賴關係，而被害人亦知
        上進，除身兼數職之外，尚在學進修，因被告之疏失，
        造成被害人死亡，白髮人送黑髮人，悲慟逾恆，又其患
        有退化性關節炎，因每日於居家與靈堂間奔波，致身體
        病痛益加惡化，爰請求被告賠償精神慰撫金200萬元等
        語；被告則辯稱由台產公司至95年6月30日之資產負債
        表可知，台產公司尚有2億8千8百萬元之負債，正處於
        虧損狀態中，丙○○則薪水微薄，尚有家屬需要扶養，
        原告之請求顯屬過高，請予酌減云云。經查，本院審酌
        被害人為原告之長女，亦為唯一之女兒，原告之夫復早
        於81年12月15日過世，原告年已63歲，有戶籍謄本在卷
        可按，原告與被害人精神上之互相依賴與扶持，當可想
        見，被害人未婚遇害而亡，白髮送黑髮，對於原告精神
        之打擊，可謂至深且鉅，另原告雖有臺北市○○段○○
        段第546號土地持分及其上2130建號房屋，但係自被害
        人處繼承而來，並清償該房地之債務，有原告提出之土
        地及建物登記簿謄本影本、臺灣中小企業銀行出具之收
        據及證明書影本三紙在卷可參（見本院卷第99至106頁
        )，被告台產公司財產歸屬資料、93年度綜合所得稅各
        類所得資料清單 (以上見本院卷第132頁至134頁)、至
        95 年6月30日之資產負債表 (見本院卷第75、76頁)，
        可知台產公司雖處於虧損中，但仍有一定之資產，又原
        告提出台產公司自用砂石車違規率排行榜於94年11月為
        全國第3名 (見附民卷第38頁)，95年6月為第4名 (見本
        院卷第136頁)，此為台產公司所不否認，顯見台產公司
        對其所僱用駕駛之選任及監督，未善盡僱用人之責任，
        而砂石車或預伴混泥土車造成之車禍事故，輕者重傷，
        重者死亡，較一般車輛所致之事故為重，亦應為台產公
        司所預見，台產公司對於所僱用駕駛之選任及監督，更
        應謹慎為之，另審酌被告丙○○為肇事之人，惟其現為
        水泥工，每日薪資1,200元，現有二名小孩、配偶、父
        母及弟需其扶養等一切情況，認原告之請求於150萬元
        之範圍內為適當。
    (四)原告已領取應扣除部分：
      1.按強制汽車責任保險之保險人依強制汽車責任保險法規
        定所為之保險給付，視為被保險人損害賠償金額之一部
        分；被保險人受賠償請求時，得扣除之，強制汽車責任
        保險法第32條定有明文。被告辯稱原告已領取強制汽車
        責任險保險金150萬元，為原告所是認，被告辯稱應予
        扣除，即屬有據。
      2.被告復辯稱已給付原告5萬元奠儀、10萬元及30萬元賠
        償金，亦為原告所是認，其中30萬元為台產公司所給付
        ，5萬元奠儀及10萬元賠償金部分為丙○○所給付，於
        本院審理協商整理爭點時並無爭執（見本院卷第71頁反
        面)，嗣台產公司則辯稱該5萬元為其所支付云云，然未
        提出證據證明之，惟因台產公司與丙○○係負連帶賠償
        責任，由何人支付，概須予扣除。
      3.從而，被告辯稱應扣除原告已領取之強制汽車責任保險
        保險金150萬元及渠等已為之給付45萬元，合計195萬元
        ，係屬可採。
    (五)綜上所述，本件被告對於丙○○之過失致被害人張云珊死
      亡，其間復有因果關係，及台產公司應與丙○○之過失，
      應負連帶賠償責任，俱不爭執，則原告依民法第184條第1
      項前段、第188條第1項前段、第192條、第194條請求被告
      連帶賠償其所支出之殯葬費、增加生活上之需要、可受扶
      養之損害及精神慰撫金即屬有據，又綜上各點所述，原告
      之請求在殯葬費534,500元、增加生活上之需要1,340元、
      可受扶養之損害1,181,074元及精神慰撫金150萬元，合計
      為3,216,914元，再扣除原告已領取之195萬元，為1,266,
      914元，原告於此範圍內及自起訴狀繕本送達翌日即95年1
      月21日 (見附民卷第1頁)起至清償日止，按法定利率即年
      息百分之五計算之利息之請求，為有理由，應予准許，逾
      此範圍之請求，則為無理由，應予駁回。
五、假執行之宣告：
    原告勝訴部分，兩造均陳明願供擔保，請准宣告假執行或免
    為假執行，經核於法並無不合，爰分別酌定相當之擔保金額
    宣告之；至原告敗訴部分，其假執行之聲請，因訴之駁回而
    失所依據，不予准許。
六、本件事證已臻明確，兩造其餘攻擊、防禦方法及所舉未經援
    用之證據，經本院斟酌後，認均與判決結果不生影響，爰不
    一一論駁，附此敘明。
據上論結，原告之訴為一部有理由，一部無理由，依民事訴訟法
第79條、第85條第2項、第390條第2項、第392條第2項，判決如
主文。
中    華    民    國    95    年    12   月    14    日
                  民事第四庭法  官  劉坤典
以上為正本係照原本作成
如對本判決上訴，須於判決送達後20日內向本院提出上訴狀
中    華    民    國    95    年    12   月    14    日
                            書記官  楊勝欽


司法院資訊處製作；財團法人民間司法改革基金會備份。
